【裁判字號】    98,婚,147
【裁判日期】    990331
【裁判案由】    離婚
【裁判全文】
臺灣臺南地方法院家事判決               98年度婚字第147號
原      告  甲○○
被      告  乙○○○
上列當事人間請求離婚事件，經本院於民國99年3月29日言詞辯
論終結，判決如下：
    主      文
准原告與被告離婚。
訴訟費用新臺幣仟元由被告負擔。
    事實及理由
一、本件被告經合法通知，無正當理由，未於言詞辯論期日到場
    ，核無民事訴訟法第386條各款所列情形，爰依原告之聲請
    ，由其一造辯論而為判決。
二、本件原告起訴主張：被告是越南人士，兩造於民國93年10月
    14日結婚，約定婚後居住於台南縣佳里鎮漳洲里7鄰番子寮
    243號之36原告戶籍地，被告並於93年11月9日入境來台與原
    告共同生活，期間原告對被告疼愛有加，被告每年會回越南
    探親，然原告於97年6月13日開車送被告前往高雄市小港機
    場搭機返回越南，被告原定一週後返台，詎其逾期未歸，經
    原告於97年6、7、8月間屢次電請被告返台共同生活遭拒；
    按夫妻之一方以惡意遺棄他方在繼續狀態中者，他方得向法
    院請求離婚，民法第1052條第1項第5款定有明文，兩造為夫
    妻，本應互負同居之義務，並相互提攜扶持，以組織經營家
    庭共同生活，惟被告自97年6月13日返回越南後，竟不返台
    與原告共同生活，被告自係惡意遺棄原告在繼續狀態中；又
    婚姻乃一男一女之兩性結合，以組織家庭，共同生活為目的
    ，故有足以破壞共同生活或難以維持共同生活之情事發生，
    允宜許其離婚以消滅婚姻關係，74年6月3日修正公佈之民法
    親屬編，就裁判離婚之原因，為應實際需要，參考各國立法
    例，增設民法第1052條第2項，明定有同條第1項以外重大事
    由，難以維持婚姻者，亦得請求離婚，是對於家庭生活之美
    滿幸福，有妨礙之情形，即得認其與此之所謂難以維持婚姻
    之重大事由相當。查被告自97年6月13日返回越南後，迄今
    均不願返回台灣，兩造已逾一年未共同生活，且被告亦明確
    表示其不願意回台，要留在越南等語，顯與前述夫妻間的共
    同生活、互相扶持之婚姻意義有悖，且兩造客觀上亦無回復
    共同生活之可能，則兩造間之婚姻已無任何實質之意義，應
    與「有難以維持婚姻之重大事由」相當，得由夫妻之一方訴
    請離婚，而兩造分居之客觀事實，非可歸責於原告，從而原
    告依民法第1052條第1項第5款、第2項規定提起本件訴訟，
    並聲明：如主文所示。
三、得心證之理由：
  (一)按配偶之一方為中華民國國民者，其離婚之原因事實，應依
    中華民國法律，涉外民事法律適用法第14條定有明文。本件
    原告為中華民國國民，被告為越南國民，則本件離婚事件自
    應適用中華民國法律，先此敘明。
  (二)查原告主張兩造於93年10月14日結婚，婚姻關係現仍存續中
    之事實，業據原告提出戶籍謄本、結婚證書、聲明書各1份
    在卷足憑，且經本院向台南縣佳里鎮戶政事務所調取兩造之
    結婚證書及結婚登記資料，經該所轉請台南縣將軍鄉戶政事
    務所檢附兩造之結婚登記申請書、結婚證書、聲明書、原告
    戶籍謄本等件供參，有台南縣將軍鄉戶政事務所98年1月9日
    南縣將戶字第0980000047號函在卷可按，此一事實自堪信為
    真實。
  (三)原告次主張被告婚後來台同住，惟被告於97年6月13日離境
    返回越南後，迄今未再返台等事實，此據證人即原告堂兄周
    良榮證述：「（兩造婚後有無同住？）有，同住好幾年。之
    後我聽說被告要回去玩，但就沒有再回來臺灣，至於為何被
    告不回來，我也不清楚，不過我聽說，他回去之後在那邊有
    男朋友，好像就在那邊做生意。之後就沒有與原告連絡了。
    （原告有無找尋過被告？）有去找，但找不到人，電話也聯
    絡不上。（你的意思是說兩造結婚好幾年，還是同住好幾年
    ？）結婚好幾年，結婚之後也有同住，確實的期間我也不清
    楚。」及證人即原告堂兄周盈銘證稱：「（兩造婚後有無發
    生何事？）是沒有發生什麼事情，被告婚後有在臺灣工作，
    在回去越南之前，被告有在外面工作，之後我不知道為何被
    告回去越南就沒有再回來。（被告有無打電話回來？）打電
    話是沒有，原告去年9月份跟我說被告回去越南沒有回來，
    我打電話去越南找被告，我問被告為何沒有回來，被告跟我
    說大哥我不回去了，之後我再打去越南就找不到人了。」等
    語；再據本院調取被告之入出境資料所示，被告於97年6月
    13日出境後，即再無入境之資料，此有內政部入出國及移民
    署98年1月23日移署資處雲字第0980016718號函所附之被告
    入出境資料在卷可按。綜上所述，原告所主張之事實，應堪
    以認定。
  (四)按夫妻互負同居之義務，但有不能同居之正當理由者，不在
    此限，民法第1001條定有明文。因之夫妻互負同居義務，在
    婚姻關係存續中，苟非證明有不堪同居之虐待，或有其他正
    當理由，即不得由一造拒絕同居，此有最高法院18年度上字
    第2129號、19年度上字第2693號判例意旨可資參照。又夫妻
    之一方以惡意遺棄他方在繼續狀態中，他方得向法院請求離
    婚，民法第1052條第1項第5款定有明文。夫妻之一方無正當
    理由而與他方別居，有違背同居義務之客觀事實，並有拒絕
    同居之主觀情事，即係民法第1052條第1項第5款所謂以惡意
    遺棄他方，最高法院29年度上字第254號亦著有判例。經查
    ，被告自97年6月13日即出境，迄今未返家與原告同住，亦
    未與原告聯繫，其客觀上自有違背同居義務之事實；而被告
    離家時間雖一年餘，然其離家後下落不明，鮮少與原告聯繫
    ，足認若無拒絕履行同居義務之意，當不致離家不歸，致使
    一家分離，無法團圓，故亦可認被告有拒絕同居之主觀意思
    ，則揆諸前開判例意旨，被告顯係惡意遺棄原告在繼續狀態
    中，且本件復查無被告拒絕履行同居之正當理由，從而原告
    依民法第1052條第1項第5款規定訴請離婚，為有理由，應予
    准許。
  (五)又原告本於民法第1052條第2項之規定，提起本件訴訟請求
    裁判離婚，此種訴之型態為重疊的訴之合併，其訴訟標的雖
    有數項，然僅有單一之聲明，法院應就原告所主張之數項訴
    訟標的逐一審理，如其中一項標的之請求為無理由時，仍須
    就他項標的之請求審判，若認其中一項請求為有理由，即可
    為原告勝訴之判決，就他項標的無須更為審判，法院如就數
    項標的同時判決，則為法所不許。因之，本院既認原告依民
    法第1052條第1項第5款之規定，請求裁判離婚為有理由，就
    他項標的自無須更為審判，併此敘明。
四、據上論結：本件原告之訴為有理由，依民事訴訟法第385條
    第1項前段、第78條、第87條第1項，判決如主文。
中    華    民    國    99    年    3     月    31    日
                  家事法庭法  官  林 富 郎
以上正本證明與原本無異。
如對本判決上訴，須於判決送達後20日之不變期間內（附具繕本
），向本院提出上訴狀。
中    華    民    國    99    年    3     月    31    日
                          書記官  劉 毓 如

司法院資訊處製作；財團法人民間司法改革基金會備份。
